【裁判字號】    95,中交簡上,429
【裁判日期】    950928
【裁判案由】    公共危險
【裁判全文】
臺灣臺中地方法院刑事判決         95年度中交簡上字第429號
上  訴  人  臺灣臺中地方法院檢察署檢察官
被      告  乙○○
上上訴人因被告公共危險案件，不服本院臺中簡易庭九十五年度
中交簡字第八二三號中華民國九十五年五月二十九日第一審簡易
判決（聲請案號：臺灣臺中地方法院檢察署九十五年度速偵字第
一七七七號），提起上訴，本院管轄之第二審合議庭判決如下：
    主  文
上訴駁回。
    事實及理由
一、本案經本院合議庭審理結果，認第一審簡易判決之認事用法
    及量刑均無不當，應予維持，並引用臺灣臺中地方法院檢察
    署檢察官聲請簡易判決處刑書及本院第一審刑事簡易判決書
    之記載（如附件一、二所示）。
二、上訴人臺灣臺中地方法院檢察署檢察官上訴意旨謂：被告飲
    酒後駕駛動力交通工具於高速公路擦撞護欄，足認有高度之
    公共危險，原審未予審酌，僅量處被告拘役三十五日及諭知
    如易科罰金之折算標準，有違量刑比例性，無法達成刑罰矯
    正之效果，為此提起上訴，請求改判有期徒刑二月等情。經
    查，被告於檢察官聲請簡易判決處刑書所載時地有酒醉駕車
    之公共危險犯行之事實，業據其自白不諱，復有酒精測試值
    、刑法第一百八十五條之三案件測試觀察紀錄表、汽車駕駛
    人酒後生理協調平衡檢測紀錄表、道路交通事故調查報告表
    (一)(二)、道路交通事故現場圖、內政部警政署國道公路警察局
    舉發違反道路交通管理事件通知單、車籍作業系統─查詢認
    可資料各乙份及受損車輛照片三幀在卷可按，足見被告自白
    確與事實相符，而堪予採信。被告有酒醉駕車之公共危險犯
    行，洵堪認定。
三、又查被告行為後，刑法業於九十四年一月七日修正，同年二
    月二日公布，於九十五年七月一日施行。刑法修正之比較新
    舊法，應就罪刑有關之共犯、未遂犯、想像競合犯、牽連犯
    、連續犯、結合犯，以及累犯加重、自首減輕暨其他法定加
    減原因（如身分加減）與加減例等一切情形，綜其全部罪刑
    之結果而為比較，最高法院九十五年五月二十三日九十五年
    度第八次刑庭會議決議可資參照。經查：
  (一)刑法第一百八十五條之三之法定刑為罰金部分：
  1.被告行為後，刑法第三十三條第五款業經修正；修正後刑法
    該款規定「罰金：新臺幣一千元以上，以百元計算之。」，
    與修正前該款規定「罰金：一元以上（換算為新臺幣三十元
    ）。」不同。比較新舊法結果，以舊法較有利於行為人，故
    依刑法第二條第一項前段規定，本案關於刑法第一百八十五
    條之三之法定刑罰金部分，自應適用行為時之法律即修正前
    刑法第三十三條第五款規定決定其罰金部分之法定刑。
  2.法定刑為罰金之提高標準部分：
    被告行為後，關於刑法罰金刑部分，業於九十五年六月十四
    日以華總一義字第○九五○○○三五一八一號令增訂公布刑
    法施行法第一條之一，明定：「中華民國九十四年一月七日
    刑法修正施行後（按指九十五年七月一日），刑法分則編所
    定罰金之貨幣單位為新臺幣。九十四年一月七日刑法修正時
    ，刑法分則編未修正之條文定有罰金刑者，自九十四年一月
    七日刑法修正施行後，就其所定數額提高為三十倍。但七十
    二年六月二十六日到九十四年一月七日新增或修正之條文，
    就其所定數額提高為三倍。」，與該條增訂公布前，就罰金
    刑部分所適用之罰金罰鍰提高標準條例第一條前段、現行法
    規所定貨幣單位折算新臺幣條例第二條規定不同。而刑法第
    一百八十五條之三係刑法分則編新修正之條文而定有罰金刑
    者，比較新舊法適用之結果，其關於法定刑為罰金部分之提
    高標準，新法並無較有利於被告之情形，故依刑法第二條第
    一項前段規定，本案關於刑法第一百八十五條之三之法定刑
    罰金提高標準部分，自應適用行為時之法律即罰金罰鍰提高
    標準條例第一條及現行法規所定貨幣單位折算新臺幣條例第
    二條。
  (二)易科罰金部分：
    被告犯罪時之刑法第四十一條第一項前段規定：「犯最重本
    刑為五年以下有期徒刑以下之刑之罪，而受六個月以下有期
    徒刑或拘役之宣告，因身體、教育、職業、家庭之關係或其
    他正當事由，執行顯有困難者，得以一元以上三元以下折算
    一日，易科罰金。」，又被告行為時之易科罰金折算標準，
    修正前罰金罰鍰提高標準條例第二條（現已刪除）規定，就
    其原定數額提高為一百倍折算一日，則本件被告行為時之易
    科罰金折算標準，最高應以銀元三百元折算一日，經折算為
    新臺幣後，應以新臺幣九百元折算為一日。惟九十五年七月
    一日修正公布施行之刑法第四十一條第一項前段則規定：「
    犯最重本刑為五年以下有期徒刑以下之刑之罪，而受六個月
    以下有期徒刑或拘役之宣告者，得以新臺幣一千元、二千元
    或三千元折算一日，易科罰金。」比較修正前後之易科罰金
    折算標準，以九十五年七月一日修正公布施行前之規定，較
    有利於被告，則應依刑法第二條第一項前段，適用修正前刑
    法第四十一條第一項前段之規定，定其折算標準。
  (三)綜合上述各條文修正前、後之比較，揆諸前揭最高法院決議
    及修正後刑法第二條第一項前段、但書規定之「從舊從輕」
    原則，綜其全部罪刑之比較，自應一體適用被告行為時之法
    律，即修正前刑法之相關規定及原罰金罰鍰提高標準條例第
    一條前段、第二條，現行法規所定貨幣單位折算新臺幣條例
    第二條規定，予以論處。
四、核被告所為，係犯刑法第一百八十五條之三之飲酒後不能安
    全駕駛動力交通工具罪。原審雖未及比較新舊法，但依修正
    後刑法第二條第一項規定，係以適用行為時法為原則，而依
    上開新舊法比較之說明，可知被告行為後之法律並非較有利
    於行為人，本案仍應適用行為時法，原審之認事用法及量刑
    均稱妥適。上訴人雖認原審量刑過輕，請求改判一情，惟按
    「量刑之輕重，係屬事實審法院得依職權自由裁量之事項，
    苟已斟酌刑法第五十七條各款所列情狀，而未逾越法定刑度
    ，不得遽指為違法。」最高法院著有八十五年臺上字第二六
    九九號判例可資參照，另同院八十二年度臺上字第六六０九
    號、八十四年度臺上字第二六四九號等判決亦有相同之旨趣
    。又刑罰之量定屬法院自由裁量之職權行使，但仍應審酌刑
    法第五十七條所列各款事由及一切情狀，為酌量輕重之標準
    ，並非漫無限制，在同一犯罪事實與情節，如別無其他加重
    或減輕之原因，下級法院量定之刑，亦無過重或失輕之不當
    情形，則上級法院對於下級法院之職權行使，原則上應予尊
    重。次按刑法第一百八十五條之三之法定刑度為「一年以下
    有期徒刑、拘役或三萬元以下罰金」，依被告行為時暨原審
    判決時之刑法第三十三條第五款則規定：「拘役：一日以上
    ，二月未滿。但遇有加重時，得加至四個月」，顯然原審適
    用修正前刑法規定量處被告刑度為拘役三十五日，係在法定
    刑度內，並無違法可言。而觀被告直承於案發前一晚（即九
    十五年四月二十六日）十九時許至二十一時許之間飲酒，於
    友人處休息一個小時後，約二十二時許始駕車上路，於案發
    當日（九十五年四月二十七日）凌晨二時三十五分許，行經
    中山高速公路南下一七二公里處，因中線車道有一拖板車搖
    擺不定，欲超越該車與其併行之際，該拖板車偏離車道，伊
    往內側車道閃以致撞擊護欄等情，有前開報告表(一)(二)、現場
    圖及照片等件附卷可按，顯見被告係於正常之晚飯時刻吃飯
    飲酒後，稍加休息後，始予駕車；且撞擊護欄之際係因為閃
    避拖板車之故，並非單純因被告酒後駕車導致其精神不集中
    之故，且本案幸未有任何人員傷亡，僅被告所駕駛其父親所
    有之自用小客車受損，並未傷及其他無辜，造成他人財產上
    損失；況且被告除曾於八十九年間因妨害兵役案件，經法院
    判處有期徒刑二月，於八十九年十二月六日易科罰金執行完
    畢外，有臺灣高等法院被告前案紀錄表一紙在卷可徵，並無
    其他不良素行；且自警、偵訊時即業已自白犯行無誤等情狀
    。是本院審以上情，仍認原審量處被告拘役三十五日，及諭
    知如易科罰金之折算標準，業已依刑法第五十七條各款規定
    予以斟酌，堪屬允當。上訴人仍執原審量刑過輕，請求從重
    量處有期徒刑二月云云，為無理由，應予駁回。
五、被告經合法傳喚無正當理由不到庭，爰不待其到庭陳述，逕
    行判決。
據上論斷，依刑事訴訟法第四百五十五條之一第三項、第三百七
十三條、第三百六十八條、第三百七十一條，判決如主文。
中      華      民      國    95    年   9  月   28   日
                    刑事第三庭    審判長法  官  張靜琪
                                        法  官  楊萬益
                                        法  官  賴妙雲
右正本證明與原本無異。
不得上訴。
                                        書記官  孫曉鳳
中      華      民      國    95    年    9  月   28  日
附件一：
臺灣臺中地方法院刑事簡易判決       95年度中交簡字第823號
聲  請  人  臺灣臺中地方法院檢察署檢察官
被      告  乙○○  男  38歲（民國○○年○月○日生）
                    身分證統一編號：Ｚ000000000號
                    住臺中市○區○○街332號
上列被告因公共危險案件，經檢察官聲請以簡易判決處刑（九十
五年度速偵字第一七七七號），本院判決如下：
    主          文
乙○○服用酒類，不能安全駕駛動力交通工具而駕駛，處拘役
拾伍日，如易科罰金，以佰元折算壹日。
    犯罪事實及理由
一、本案犯罪事實、證據及應適用之法條，除附件之檢察官聲請
    簡易判決處刑書犯罪事實欄一、第十行關於「並對」之記載
    ，應更正補充為「並於同日凌晨３時０１分許對」；暨證據
    並所犯法條欄一、證據部分第三、四行關於「道路交通事故
    調查報告表」之記載，應更正補充為「道路交通事故調查報
    告表（一）、（二）、道路交通事故現場圖」外，其餘均引
    用如附件所示檢察官聲請簡易判決處刑書之記載。
二、依刑事訴訟法第四百四十九條第一項前段、第四百五十四條
    第二項，刑法第一百八十五條之三、第四十一條第一項前段
    ，罰金罰鍰提高標準條例第二條，逕以簡易判決處如主文所
    示之刑。
如不服本簡易判決，得於簡易判決送達之日起十日內，以書狀敘
述理由，向本庭提出上訴（須附繕本）。
中    華    民    國    95    年    5     月    29    日
                  臺中簡易庭  法  官  楊真明
以上正本證明與原本無異。
中    華    民    國    95    年    5     月    29    日
                              書記官  黃聖心
附件二：
臺灣臺中地方法院檢察署檢察官聲請簡易判決處刑書
                                    95年度速偵字第1777號
     被      告  乙○○  男  38歲（民國○○年○月○日生）
                         住臺中市○區○○街332號
                         身分證統一編號：Ｚ000000000號
上列被告因公共危險案件，業經偵查終結，認為宜以簡易判決處
刑，茲將犯罪事實及證據並所犯法條分敘如下：
        犯罪事實
一、乙○○於民國95年4月26日晚上7時許起至同日晚上9時許止
    ，在臺中市○○路某餐廳內飲用清酒4 瓶後，已有不能安全
    駕駛動力交通工具之狀況，竟仍於同日晚上10時許，駕駛車
    號 6Q-7929號自小客車搭載友人沿臺中市○○○路經國道一
    號中山高速公路北上前往臺中縣大甲鎮，事後再於95年4 月
    27 日凌晨2時許，駕駛上開車輛沿國道一號中山高速公路南
    下返家，嗣於95年4月27日凌晨2時35分許，乙○○駕駛上開
    車輛，行經國道一號高速公路南下172 公里處（台中縣潭子
    鄉轄）時，因受酒精之影響，竟駕車擦撞路旁護欄，經警據
    報前往處理，並對乙○○施以呼氣式酒精濃度測試，測得其
    呼氣中酒精濃度為每公升0.75毫克，於接受同心圓測試時，
    復不能正常畫出圓弧線，而查獲上情。
二、案經內政部警政署國道公路警察局第三警察隊報告偵辦。
         證據並所犯法條
一、上開犯罪事實，業據被告乙○○於警詢及本署偵查中坦承不
    諱，且有酒精濃度測試表、刑法第185之3案件測試觀察紀錄
    表、汽機車駕駛人酒後生理協調平衡檢測紀錄表、道路交通
    事故調查報告表各 1份在卷可稽，與被告自白相符，其自白
    應為真實，按呼氣酒精濃度為每公升0.714毫克至1.428毫克
    時，人體會有精神錯亂，平衡感受損，言詞不清，定向力及
    感覺錯亂等情狀，為每公升1.19 0毫克至1.904 毫克時，人
    體會有昏呆、木僵、昏睡、明顯肌肉失調、大小便失禁等情
    狀（參照駱宜安著刑事鑑識學84年1月初版第392頁）；又參
    考美國、德國標準及學者所做之調查實證資料分析，血液中
    酒精濃度在百分之 0. 1（或酒精吐氣含量在每公升0.5毫克
    ）時，對人體生理行為與駕駛能力之影響如下：（一）對生
    理行為之影響：視覺反應遲鈍、影像不能集中、走路或講話
    可能發抖，動作笨拙。（二）對駕駛能力之影響：駕駛反應
    遲鈍、同時不能看清前方路況及車旁照後鏡。法務部在88年
     5月10日邀請相關單位及學者專家共同研商認酒精吐氣含量
    達每公升0.55毫克，或血液酒精濃度達百分之0.11以上者，
    其肇事率為正常人之十倍，認已達「不能安全駕駛」之標準
    ；本件被告呼氣濃度為每公升0.75  毫克，已達上開每公升
    0.55毫克之標準，且被告酒後駕駛上開車輛不慎肇事等情已
    如上述，於接受同心圓測試時，復不能正常畫出圓弧線，有
    汽機車駕駛人酒後生理協調平衡檢測紀錄表在卷可稽，足認
    被告已處於不能安全駕駛動力交通工具之狀態。綜合以上說
    明及本案具體狀況，被告應已屬「不能安全駕駛」，被告犯
    嫌堪予認定。
二、核被告所為，係犯刑法第185條之3之服用酒類不能安全駕駛
    動力交通工具而駕駛罪嫌。
三、依刑事訴訟法第451條第1項聲請逕以簡易判決處刑。
    此  致
臺灣臺中地方法院臺中簡易庭
中    華    民    國    95    年    4     月    28    日
                               檢  察  官  甲  ○  ○
本件正本證明與原本無異
中    華    民    國    95    年    5     月    5     日
                               書  記  官  賴  早  敏


司法院資訊處製作；財團法人民間司法改革基金會備份。
